臺灣新北地方法院民事裁定
110年度消債更字第482號
聲  請  人
即 債務 人  陳懷生  
代  理  人  吳詩凡律師（法扶律師）
上列聲請人依消費者債務清理條例聲請更生事件，本院裁定如下
：
    主  文
債務人陳懷生自中華民國111年4月27日下午4時起開始更生程序
。
命司法事務官進行更生程序。
    理  由
一、按債務人不能清償債務或有不能清償之虞者，得依本條例所
    定更生程序，清理其債務；債務人無擔保或無優先權之債務
    總額未逾新臺幣（下同）1,200萬元者，於法院裁定開始清
    算程序或宣告破產前，得向法院聲請更生；債務人對於金融
    機構負債務者，在聲請更生或清算前，應向最大債權金融機
    構請求協商債務清償方案，或向其住、居所地之法院或鄉、
    鎮、市、區調解委員會聲請債務清理之調解；協商或調解成
    立者，債務人不得聲請更生或清算，但因不可歸責於己之事
    由，致履行有困難者，不在此限，消費者債務清理條例（下
    稱消債條例）第3條、第42條第1項、第151條第1項、第151 
    條第7項分別定有明文。又法院開始更生程序之裁定，應載
    明其年、月、日、時，並即時發生效力；法院裁定開始更生
    或清算程序後，得命司法事務官進行更生或清算程序，必要
    時得選任律師、會計師或其他適當之自然人或法人一人為監
    督人或管理人，消債條例第45條第1項、第16條第1項亦有明
    文。
二、本件聲請意旨略以：伊現任職春風旅行社股份有限公司，從
    事國內旅遊導遊工作，每月薪資約25,000元，名下除機車1
    輛外無任何財產，無擔保或無優先權之債務總額為2,551,55
    5元，未逾1,200萬元，復未經法院裁定開始清算程序或宣告
    破產，於民國110年6月24日與最大債權銀行台新國際商業銀
    行股份有限公司（下稱台新銀行）進行前置協調解序而調解
    不成立。聲請人每月薪資扣除必要生活費用，無法清償上開
    債務，爰聲請更生等語。
三、經查：
㈠、關於前置協商之要件：
　⒈聲請人於110年6月24日與最大債權銀行即台新銀行進行前置
    協商，因聲請人每月僅能償還5,000元，與該行所提方案相
    去甚遠，故協商不成立等情，業經本院職權調閱110年度司
    消債調字第535號卷（下稱調解卷）核閱無訛，並有財團法
    人金融聯合徵信中心查詢當事人綜合信用報告回覆書、本院
    110年10月27日前置協商不成立證明書（見調解卷第13至15
    頁反面、第73頁）可稽，堪可採認。
　⒉聲請人前於95年4月間依「中華民國銀行公會會員辦理消費金
    融案件無擔保債務協商機制」向當時最大債權銀行中國信託
    商業銀行股份有限公司（下稱中信銀行）參與協商成立，還
    款方案為「總期數80期，年利率3.88％，月付金22,849元」
    ，嗣於95年10月25日協商毀諾等情，有財團法人金融聯合徵
    信中心查詢當事人綜合信用報告回覆書、台新銀行110年11
    月24日函、中信銀行111年2月10日陳報狀暨所附協商資料（
    見調解卷第13至15頁反面、本院卷第37、119至135頁）足稽
    ，堪可採認。聲請人陳稱協商成立時每月薪資約為3萬元，
    嗣因家人罹患癌症需照顧無法承接薪資較優渥之歐美旅行團
    致影響收入，無力負擔月付金致毀諾，聲請人固未提出其家
    人罹患癌症而有照顧需求之證據，然經核中信銀行提供消費
    金融無擔保債務協商案件申請人財務資料表收入欄（見本院
    卷第129頁）記載，聲請人當時自承薪資約3萬元，暫以臺灣
    省95年每人每月最低生活費用9,210元列計聲請人每月生活
    必要支出，其於95年協商時每月收入扣除必要生活支出僅餘
    20,790元（計算式：30,000－9,210＝20,790），低於協商方
    案應清償之月付金22,849元，是聲請人連續3個月可處分所
    得扣除伊必要生活費用之餘額已低於還款方案所定應清償金
    額，依消債條例第75條第2項推定為不可歸責。準此以觀，
    債務人主張其係因不可歸責於己之事由致毀諾，堪認為真實
    。
㈡、關於聲請人之債務總額：聲請人陳報其無擔保或無優先權債
    務總額約為2,551,555元等語，惟核對台新銀行出具之債權
    彙總表、台北富邦商業銀行股份有限公司、台新公司、日盛
    國際商業銀行股份有限公司、滙誠第二資產公司股份有限公
    司、台灣金聯資產管理股份有限公司、富邦資產管理股份有
    限公司陳報狀、聯徵中心當事人綜合信用報告（見調解卷第
    68、47至48、54、70至72、37至46、49至53、56至64、13至
    15頁反面），其金融機構債務應為3,383,605元、非金融機
    構債務應為2,319,418元，債務總額為5,703,023元。
㈢、關於聲請人之財產及收入：聲請人主張其名下除機車1輛外並
    無任何財產等語，但經核聲請人出具之財產目錄、全國財產
    稅總歸戶財產查詢清單、泰山貴子路郵局郵政存簿儲金簿封
    面暨內頁、中華民國人壽保險商業同業公會保險業通報作業
    資訊系統資料查詢結果表、法務部保險犯罪防治通報資訊連
    結作業系統之投保保險結果明細、交通部機器腳踏車行車執
    照（見調解卷第8、17、21至23、29至30頁、本院卷第31、5
    5、65、71頁）可證，堪信聲請人此部分之主張為真；且聲
    請人之收入部分，依聲請人財政部北區國稅局109、108年度
    綜合所得稅各類所得資料清單（見調解卷第16頁、本院卷第
    67至69頁），其2年間給付總額共為21,474元（計算式：7,0
    00＋14,474＝21,474），惟上開資料僅係作為報稅之用，依其
    陳報現任職春風旅行社股份有限公司，從事國內旅遊導遊工
    作，每月薪資約25,000元，於109年5月至110年9月間共領得
    交通部觀光局補助76,320元、110年9月擔任勞動部課程講師
    獲得補助32,000元，每月平均收入約29,513元【計算式：（
    25,000×24＋76,320＋32,000）÷24＝29,513，元以下四捨五入
    】，無領取其他社會福利津貼之其他收入，並提出財產及收
    入狀況說明書、任職公司出具薪資證明、前置協商收入切結
    書、泰山貴子路郵局郵政存簿儲金簿封面暨內頁、聲請人11
    0年12月8日陳報狀第2頁、111年1月13日陳報㈡狀第1頁（見
    調解卷第8、18至23頁、本院卷第40、47至55、91頁）為證
    ，又聲請人經法律扶助基金會律師代理，聲請人應已明瞭陳
    述不實將遭受之不利益，故本院暫以29,513元列計其每月收
    入。
㈣、關於聲請人之必要支出：聲請人主張其每月必要支出18,720
    元，未提出完整單據，惟按債務人生活所必需，以最近一年
    衛生福利部或直轄市政府所公告當地區每人每月最低生活費
    1.2倍計算其數額並應斟酌債務人之其他財產；受扶養者之
    必要生活費用，準用第一項規定計算基準數額，並依債務人
    依法應負擔扶養義務之比例認定之；債務人聲請更生或清算
    時所提財產及收入狀況說明書，其表明每月必要支出之數額
    ，與本條例第64條之2第1項、第2項規定之認定標準相符者
    ，毋庸記載原因、種類及提出證明文件，消債條例第64條之
    2第1、2項及消債條例施行細則第21條之1第3項分別定有明
    文。查本件聲請人主張每月個人必要生活費用為依政府公告
    之最低生活費標準定之，核與消債條例第64條之2所定依新
    北市政府公告111年每人每月最低生活費15,800元之1.2倍即
    18,960元大致相符，應屬合理可採。
㈤、結算：聲請人以上開收入扣除必要支出後，每月有餘額10,55
    3元（計算式：29,513－18,960）可供清償債務，聲請人現年
    50歲（61年3月出生），距勞工強制退休年齡（65歲）尚約1
    5年（180月），若以每月以上開餘額10,553元之8成清償債
    務，至其退休時止，總清償數額為1,519,632元（計算式：1
    0,553元×0.8×180月），仍未達聲請人前揭所負欠之債務總
    額5,703,023元。雖聲請人名下僅有機車1輛為89年出廠，已
    逾經濟部之使用年限，已無殘餘價值。綜上所述，債務人之
    經濟狀況確有不能清償債務之虞，而有藉助更生制度調整其
    與債權人間之權利義務關係而重建其經濟生活之必要，自應
    許債務人得藉由更生程序清理債務。
四、綜上所陳，本件聲請人為一般消費者，並未從事營業活動，
    依其全部收支及財產狀況，因有不能清償債務之虞之情事，
    致無法與全體債權人達成前置協商，且未經法院裁定開始更
    生程序或許可和解或宣告破產，復查無聲請人有消債條例第
    6條第3項、第8條或第46條各款所定應駁回更生聲請之事由
    ，則本件聲請，應屬有據，爰裁定准予更生，並依同條例第
    16條第1項規定，命司法事務官進行更生程序如主文所示。
五、本院裁定准許開始更生程序，俾使聲請人得以重建經濟生活
    ，惟本裁定不生免責效力，須聲請人於更生程序中與債權人
    協定更生方案，並持續履行，始能依消債條例第73條免責，
    附此敘明。　　
中　　華　　民　　國　　111 　年　　4 　　月　　27　　日
                  民事第三庭  法　官　饒金鳳
以上正本證明與原本無異。
本件裁定不得抗告。
本裁定已於民國111年4月27日下午4時公告。　　　　　　　　
中　　華　　民　　國　　111 　年　　4 　　月　　27　　日
                              書記官　廖美紅
附記：
本件業已裁定開始更生程序，債權人不論有無執行名義，非依更生程序，不得行使其權利；債務人亦不得對除有優先權債權人以外之債權人再為任何清償行為。